【裁判字號】    90,上易,1322
【裁判日期】    901009
【裁判案由】    違反公司法
【裁判全文】
臺灣高等法院高雄分院刑事判決                    九十年度上易字第一三二二號
    上訴人即被告  甲○○
    選任辯護人    吳敏蕙
右上訴人因違反公司法案件，不服臺灣高雄地方法院九十年度易字第一五一二號中華
民國九十年六月十四日第一審判決（起訴案號：臺灣高雄地方法院檢察署九十年度偵
字第六七四四號），提起上訴，本院判決如左：
    主  文
上訴駁回。
    事  實
一、甲○○係設於高雄市鹽埕區○○○路二０七號一樓「華南園藝設計工程有限公司
    」（以下簡稱：華南園藝公司）負責人，明知該公司之登記營業項目為：(一)各種
    溫室園藝設計及其施工業務（營造業除外）、(二)農業木具園藝器材買賣及進出口
    業務、(三)前項有關材料之買賣及進出口業務；詎其竟基於經營登記範圍以外業務
    之故意，自民國八十九年五月間起，在高雄縣燕巢鄉○○街一二六號設置工廠，
    以切割機、鑽孔機，從事鋼材之裁剪、修邊及打洞等登記範圍以外之業務；嗣因
    工廠產生噪音，經附近住戶於八十九年十二月間向高雄縣政府檢舉，經高雄縣政
    府環境保護局派員於八十九年十二月十八日前往查核，發現有違章工廠情事，乃
    再移請該府建設局處理，再經該府建設局派員於同年月二十九日前往查核，發現
    確有從事鋼材裁剪業務，再經經濟部中部部辦公室移由高雄市政府函請台灣高雄
    地方法院檢察署偵辦，復經該署檢察事務官於九十年三月十六日前往查察，仍在
    前開工廠發現有切割機、鑽孔機、鋼材等物。
二、案經高雄市政府函送台灣高雄地方法院檢察署檢察官偵查起訴。
    理  由
一、訊據被告甲○○固坦承為「華南園藝公司」負責人，並在高雄縣燕巢鄉○○街一
    二六號設置工廠，且工廠內有切割機、鑽床及鋼材等物，惟矢口否認有違反公司
    法犯行，辯稱：其所使用之鋼材都是請廠商直接加工，並未自行加工，前開地點
    僅是供倉庫置放物品云云。經查：
(一)、被告於偵查中已自白：其是「華南園藝公司」之負責人，查獲地點是倉庫，因輕
    型鋼太長，所以要裁剪，及工廠內有切割機三台、鑽孔機一台等物等語（見偵卷
    第十頁）；其於原審審理中，除供稱：在查獲地點會作鋼材「修邊」工作（見原
    審卷第十一頁），經原審法官訊以：倉庫裡的切割機及鑽孔機作何用，亦答稱：
    客戶可能要看樣本，而需要打洞等語（見原審卷第十二頁）。且本件係因該工廠
    發出噪音，經附近住戶於八十九年十二月十八日向高雄縣政府檢舉，經高雄縣政
    府環境保護局人員蘇志中於八十九年十二月十八日前往查核，發現有違章工廠情
    事，乃再移請該府建設局處理，再經該府建設局人員丁澈釗於同年月二十九日前
    往查核，發現該工廠為設置在固地場所、未為工廠登記，並有切割機、沖床、銑
    床、鑽床、鋼材等物，確有從事鋼材焊接、切割等加工情事，乃再經經濟部中部
    辦公室移由高雄市政府處理，此業經證人蘇志中、丁澈釗在原審到庭證述明確，
    並提出高雄縣環境保護局環保報案中心陳情案件處理電腦管制單、事業廢氣稽查
    紀錄工作單、高雄縣違章工廠查處記錄表為證。又台灣高雄地方法院檢察署檢察
    事務官周慶順於九十年三月十六日再前往前開工廠查察，拍攝得現場相片八幀附
    卷，由該相片以觀，現場確有切割機、鑽孔機、鋼材等物，且其中機械旁亦置有
    置物籃及小椅子等物，機械上方並設有照明設備，顯見前開地點並非單純供置放
    物品之倉庫，則綜合上情，前開工廠既備有鋼材之加工器具，復因發出噪音遭檢
    舉，被告又自承有從事鋼材之裁剪、修邊及鑽孔等工作，更足認工廠有進行鋼材
    之加工，則被告前開辯解，顯為避重就輕之詞，不足採信。
(二)、「華南園藝公司」之登記營業項目為：1.各種溫室園藝設計及其施工業務（營造
    業除外）。2.農業木具園藝器材買賣及進出口業務。3.前項有關材料之買賣及進
    出口業務，並未包括鋼鐵裁剪業務，此有卷附該公司變更登記表可憑，從而被告
    確有違反公司法之經營登記範圍以外之業務可以認定。
(三)、至於被告另提出委託其他廠商進行鋼材切割之統一發票，並舉證人曾金來、楊呂
    麗華以證明被告向其購買鋼材時，都是由其公司先行加工，再送給被告，被告並
    無自行加工之事實；證人李勝欽以證明，現場之機械係其所有，其原在他處營業
    ，其後結束營業，乃將機械暫置上地點；證人蔡燕紋證明其係居住於前開地點附
    近，但並沒有聽到該處有機械運轉聲音云云；惟如前述，前開地點確有以機械從
    事裁剪等行為，則證人曾金來、楊呂麗華、蔡燕紋所述顯非事實，而被告自偵查
    迄原審審理中，亦未提及前開機械係他人所有，迄於本院審理中，始舉證人李勝
    欽為證，係事後勾串之詞，均不為被告有利之認定，併此敘明。
二、核被告所為，係違反公司法第十五條第一項規定，應依同法條第三項之規定予以
    處罰。被告以一個營業行為，繼續數月始被查獲，仍僅成立實質上一罪，公訴人
    認係連續經營，尚有誤會。又公訴人雖未就被告自八十九年五月間起至九十年一
    月二十九日止之犯行提起公訴，惟既與起訴部分具有實質上一罪係，本院自得併
    與審理，附此說明。
三、原審因而公司法第十五條第一項、第三項，刑法第十一條前段、第四十二條第二
    項、第七十四條第一款，罰金罰鍰提高標準條例第二條，現行法規所定貨幣單位
    折算新台幣條例第二條（漏引）規定，並審酌被告未經准許擅自經營鋼材加工業
    務，妨害主管機關之管理監督，惟情節尚屬輕微，及犯後態度等一切情狀，科處
    罰金新台幣三萬元，並諭知易服勞役之折算標準。及敘明被告前未曾受有期徒刑
    以上刑之宣告，此有卷附台灣高等法院被告全國前案紀錄表、台灣高雄地方法院
    檢察署刑案資料查註紀錄表可按，其因一時失慮，偶罹刑典，經此偵、審程序及
    刑之宣告後，應知所警惕而無再犯之虞，認前開宣告之刑以暫不執行為適當，予
    以宣告緩刑二年，以啟自新。經核原審認事用法俱無不合，量刑亦稱妥適，被告
    上訴意旨否認犯罪，空言指摘原判決不當，並無可取，為無理由，應予駁回。
據上論結，應依刑事訴訟法第三百六十八條，判決如主文。
本案經檢察官沈紹嘉到庭執行職務。
中      華      民      國    九十      年      十      月      九      日
                              臺灣高等法院高雄分院刑事第七庭
                                  審判長法官  王光照
                                        法官  黃壽燕
                                        法官  黃仁松
右正本證明與原本無異。
不得上訴。
                                      書記官  呂明燕
中    華    民    國      九十      年       十       月    十  二      日
附錄：本判決論罪科刑法條：
公司法第十五條第一項、第三項：
公司不得經營登記範圍以外之業務。
公司負責人違反前二項規定時，處一年以下有期徒刑、拘役或科或併科新台幣十五萬
元以下罰金，並賠償公司因此所受之損害。
                                                                        Ｆ


司法院資訊處製作；財團法人民間司法改革基金會備份。
